臺灣高等法院民事判決　　　　　　　　　94年度上易字第12號
上　訴　人　甲○○
　　　　　　　　　　　12衖2號
被　上訴人　乙○○
上列當事人間請求侵權行為損害賠償事件，上訴人對於中華民國
93年11月19日臺灣臺北地方法院93年度訴字第4181號第一審判決
提起上訴，經本院於中華民國94年5月3日言詞辯論終結，判決如
下：
    主  文
原判決關於命上訴人給付新台幣貳拾肆萬柒仟肆佰陸拾柒元本息
部分，於超過新台幣貳拾萬元及自民國93年10月19日起至清償日
止按年息5%計算之利息部分，暨命上訴人負擔訴訟費用之裁判均
廢棄。
廢棄部分，被上訴人在第一審之訴駁回。
其餘上訴駁回。
第一審命上訴人負擔訴訟費用部分及第二審訴訟費用，由上訴人
負擔十分之八，餘由被上訴人負擔。
    事實及理由
一、被上訴人主張：其所有BENZ牌300SEL型1991年式，車牌號碼
    AB5656號自用小客車（下稱系爭車輛）借予訴外人高依帆使
    用，嗣高依帆不告而別，系爭車輛亦不知所，迄至國泰世
    華銀行股份有限公司（下稱國泰世華銀行）催繳貸款，始知
    系爭車輛原停放於台北市○○○路409號和益金銀大樓（下
    稱和益大樓）地下停車場，而遭上訴人及原審共同被告張世
    豪盜賣。被上訴人係於民國（下同)90 年3月間以新台幣（
    下同）80萬元購買系爭車輛，並向國泰世華銀行貸款56萬元
    ，平日細心保養，車況良好，上訴人及張世豪未經正當程序
    擅自處分系爭車輛，自屬侵害被上訴人之權利，爰依侵權行
    為之法律關係，請求上訴人及張世豪賠償被上訴人80萬元並
    加付法定遲延利息等語。原審為被上訴人一部勝訴、一部敗
    訴之判決，判命上訴人及張世豪應賠償被上訴人494,933 元
    ，及上訴人自93年10月19日起，張世豪自93年10月5日起，
    均至清償日止，按年息5%計算之利息。被上訴人就其敗訴部
    分未提起上訴，對於上訴人之上訴則聲明駁回上訴。
二、上訴人則以：其係於92年5月初接獲和益大樓陳姓住戶電話
    ，告知系爭車輛停放該大樓地下停車場已久，請上訴人與張
    世豪洽商處理系爭車輛事宜。因上訴人自公路監理加值服務
    網僅可查知車主姓趙，而系爭車輛業因欠稅遭註銷牌照，且
    該車未懸掛車牌，外觀破舊，經張世豪告知系爭車輛自91年
    1月間即停放該處，積欠17個月管理費，無法聯絡車主，依
    一般人生活經驗均堪認係遭人拋棄之廢棄車輛。上訴人基於
    此認知，徵得張世豪之同意，而將系爭車輛拖離上開停車場
    ，故上訴人並無侵害被上訴人之情事。又縱認上訴人處理系
    爭車輛有故意或過失，系爭車輛於上訴人拖吊時已無價值，
    故上訴人亦無須賠償被上訴人等語。原審為上訴人及張世豪
    一部勝訴、一部敗訴之判決（詳如前述），張世豪對於其敗
    訴部分未提起上訴，上訴人則對其敗訴部分不服，提起上訴
    ，並聲明：(一)原判決不利於上訴人部分廢棄。(二)廢棄部分，
    被上訴人在第一審之訴駁回。
三、按因故意或過失，不法侵害他人之權利者，負損害賠償責任
    ；故意以背於善良風俗之方法，加損害於他人者亦同；數人
    共同不法侵害他人之權利者，連帶負損害賠償責任；不能知
    其中孰為加害人者，亦同，民法第184條第1項、第185條第1
    項分別定有明文。查被上訴人主張系爭車輛為其所有，因借
    予訴外人高依帆使用，經高依帆停放於和益大樓地下停車場
    ，嗣由和益大樓總幹事張世豪將系爭車輛交由上訴人以報廢
    車輛處理等情，為上訴人及張世豪所不爭執（見原審卷第23
    頁，本院卷第9頁），堪信為真正。被上訴人主張上訴人未
    依法定程序擅自處分系爭車輛，自屬侵害其權利之行為，惟
    為上訴人所否認。經查：
  (一)被上訴人前以張世豪及上訴人共同竊取系爭車輛，上訴人並
    擅自出售該車，張世豪及上訴人因而涉有竊盜罪嫌，上訴人
    另涉有詐欺罪嫌等情提起告訴，經台灣台北地方法院檢察署
    （下稱台北地檢）檢察官調查結果認張世豪及上訴人主觀上
    並無為自己不法所有之犯意，且無證據足證上訴人有對被上
    訴人或張世豪施用詐術，因而對張世豪及上訴人均為不起訴
    處分，此固有台北地檢93年度偵字第1890號不起訴處分書在
    卷可稽（見原審卷第42至47頁）。惟查，系爭車輛係由高依
    帆以和益大樓6樓之25室住戶名義，向該大樓管理委員會購
    買月票停放於該大樓地下停車場一節，為兩造所不爭執，並
    有和益大樓簽呈在卷為憑（見原審卷第48頁），雖該住戶其
    後成為空戶，並經法院執行拍賣，且系爭車輛停放該處達17
    個月未繳管理費，復因違規欠稅而遭註銷牌照，惟系爭車輛
    為進口高級轎車，於上訴人92年5月間拖吊時車齡雖已逾11
    年，惟於被上訴人90年3月間購買時尚值80萬元（詳如後述)
    ，衡諸通常情形，尚難逕認該車係遭人棄置之報廢車輛。上
    訴人雖主張系爭車輛於拖吊時外觀破舊，已無價值，依一般
    人生活經驗均堪認係遭人拋棄之廢棄車輛云云，惟上訴人就
    此事實並未舉證以實其說，是其此部分之主張尚難採信。
  (二)按回收民眾主動報繳廢車時，應由申請人提供車籍證明文件
    ，供回收商核對廢車車體之引擎或車身號碼，確認無誤後後
    填制管制聯單，廢機動車輛回收清除處理稽核認證作業手冊
    第4條定有明文（參見原審卷第51頁）。查上訴人係從事廢
    棄車輛處理業務之人，此經張世豪於原審陳述明確（見原審
    卷第23頁），則其就上開有關廢棄車輛處理作業程序之規定
    理應知悉，然其既未向警察機關備案，亦未請求有關機關協
    助查明並聯絡車主，以查明系爭車輛是否確屬廢棄車輛，即
    依其自公路監理加值服務網查得系爭車輛之車牌已遭註銷一
    節，逕將系爭車輛以報廢車處理，致被上訴人受有損害，核
    其行為，縱非基於故意，亦難謂無過失。是被上訴人據以請
    求上訴人賠償其損害，洵屬有據。
  (三)被上訴人主張系爭車輛係80年11月出廠，其於90年3月間以
    80 萬元購買，並以系爭車輛向國泰世華銀行抵押貸款56萬
    元之事實，有貸款明細、存款存摺、車輛動產抵押契約書、
    汽車車籍查詢、汽車異動歷史查詢、汽車車主歷史查詢、購
    車貸款契約、汽車新領牌照登記書、存摺等件附卷為證（見
    原審卷第9、10、15、33至35頁，本院卷第31、33、37頁）
    ，堪信為真正。上訴人雖主張其於92年5月間拖吊系爭車輛
    時，該車已破舊不堪，毫無價值，經拆解後亦僅以2萬元出
    售其零件等語，惟為被上訴人所否認，而上訴人就此事實亦
    未提出任何證據以實其說，是尚難認其主張為真正。故本件
    被上訴人所受之損害，仍應以系爭車輛於92年5月間上訴人
    拖吊時應有狀態為計算標準。查依被上訴人所提為上訴人所
    不爭執之汽車行情表所示（見原審卷第13頁），系爭車輛於
    92年間之市價為40萬元（即表列編號055號300SEL型1991年
    ），而被上訴人亦當庭陳明系爭車輛當時行情應為40萬元等
    語（見本院卷第20頁），是應認被上訴人因本件事故所受損
    害數額為40萬元。上訴人雖主張依上開汽車行情表，系爭車
    輛應屬表列編號048號300SEL型，而該型1991年份汽車當時
    市價僅21萬元等語。惟查，依上開汽車新領牌照登記書所載
    （見本院卷第33頁），系爭車輛排氣量為3199cc，而上開編
    號048號300SEL型汽車之排氣量為3000cc，編號055號300SEL
    型汽車之排氣量為3200cc，是系爭車輛應屬上開編號055號
    300SEL型，是上訴人此部分之主張顯有誤會而不足採。
  (四)按數人負同一債務或有同一債權，而其給付可分者，除法律
    另有規定或契約另有訂定外，應各平均分擔或分受之；其給
    付本不可分而變為可分者亦同，民法第271條定有明文。查
    張世豪及上訴人均非系爭車輛之所有人，而張世豪竟擅自將
    系爭車輛交由上訴人拖吊，並任由上訴人予以處分，致被上
    訴人受有損害，自屬共同故意或過失侵害被上訴人之權利，
    是被上訴人本得依民法第185條第1項規定請求張世豪及上訴
    人連帶賠償其損害，惟被上訴人於本件僅請求張世豪及上訴
    人就其損害負共同賠償責任，基於處分權主義，自無不許，
    則依民法第271條規定，上訴人就本件損害賠償債務僅負1/2
    之賠償責任。查被上訴人所受損害額為40萬元，已於前述，
    則依上開說明，上訴人僅於20萬元之範圍內負給付義務。
四、綜上所述，被上訴人請求上訴人給付20萬元，及自起訴狀繕
    本送達翌日即93年10月19日起算之法定遲延利息，為有理由
    ，其逾此範圍之請求，即屬無據，不應准許。原審判命張世
    豪及上訴人應給付被上訴人494,933元本息（即張世豪及上
    訴人各對被上訴人負給付247,467元義務），就上訴人應負
    擔部分，原判決就超過上開應予准許部分為上訴人敗訴之判
    決，即有未合，上訴意旨指摘此部分為不當，求予廢棄改判
    ，為有理由，應予准許；就上開應予准許部分，原判決判命
    上訴人給付，核無不合，上訴意旨就此部分併請求將原判決
    廢棄改判，即無理由，應予駁回。
五、據上論結，本件上訴為一部有理由，一部無理由，依民事訴
    訟法第449條第1項、第450條、第79條，判決如主文。
中　　華　　民　　國　　94　　年　　5 　　月　　17　　日
　　　　　　　　　民事第四庭審判長法　官  張劍男
　　　　　　　　　　　　　        法　官  蔡芳齡
　　　　　　　　　　　　　        法　官  彭昭芬
正本係照原本作成。
不得上訴。
中　　華　　民　　國　　94　　年　　5 　　月　　18　　日
　　　　　　　　　　　　　　　　　書記官  丁華平
